【裁判字號】    99,審訴,370
【裁判日期】    990625
【裁判案由】    偽造文書
【裁判全文】
臺灣新竹地方法院刑事判決             99年度審訴字第370號
公  訴  人  臺灣新竹地方法院檢察署檢察官
被      告  乙○○
上列被告因偽造文書案件，經檢察官聲請簡易判決處刑（98年度
偵字第3379號），本院改以通常程序（原簡易程序案號：99年度
竹北簡字第78號），並經合議庭評議改依簡式審判程序審理，判
決如下：
    主  文
乙○○犯偽造私文書罪，處有期徒刑肆月，如易科罰金，以新臺
幣壹仟元折算壹日。緩刑貳年。
    事  實
一、緣甲○○因與乙○○間之中古車買賣糾紛，而於本院竹東簡
    易庭向乙○○提起民事訴訟，嗣甲○○承諾乙○○將撤回對
    其所為之訴訟程序，惟乙○○因誤會甲○○食言，因而心生
    不滿，竟基於偽造準私文書之犯意，利用其於民事訴訟程序
    中得悉甲○○個人資料及所使用行動電話號碼之機會，未經
    甲○○同意，於民國97年9月15日下午3時37分許，在新竹縣
    竹東鎮○○路「7-11便利商店」前，以公共電話撥打中華電
    信股份有限公司（下稱中華電信公司）客服專線，並憑藉撥
    打電話所顯示之聲音，向中華電信公司假冒甲○○意思之方
    式，將甲○○之身分證字號及帳寄地址等個人資料告知中華
    電信公司之客服人員，並據中華電信公司將2 人間交談之通
    話內容存為錄音檔，足以向中華電信公司表示甲○○欲就其
    所申設門號0000-000000 號行動電話（下稱系爭門號）申請
    停話服務之用意，使不知情之中華電信客服人員，經核對資
    料無誤後據以辦理停話，致系爭門號無法再行撥接，足生損
    害於甲○○及中華電信公司對於電信用戶資料管理之正確性
    。嗣因甲○○察覺有異而報警處理，為警循線查獲。
二、案經新竹縣政府警察局竹北分局報告臺灣新竹地方法院檢察
    署檢察官偵查起訴。
    理  由
一、被告乙○○所犯之罪，係非死刑、無期徒刑、最輕本刑為3
    年以上有期徒刑之罪，或高等法院管轄第一審之案件，被告
    於本院準備程序進行中，就被訴事實為有罪之陳述，經本院
    合議庭認合於刑事訴訟法第273條之1第1 項之規定，裁定進
    行簡式審判程序。
二、認定犯罪事實所憑之證據及理由：
（一）被告乙○○於警詢、檢察事務官偵查中及本院準備程序、
      簡式審判程序訊問時，均坦白承認。
（二）證人即被害人甲○○於警詢時之證述。
（三）中華電信公司98年6月2日信服二客字第0980000185號函暨
      檢附之97年9月15日下午3時37分許中華電信公司客服專線
      通話錄音檔光碟1 片、被害人乙○○提出之中華電信公司
      客服部0800專線錄音檔譯文1 紙、系爭門號之申請登記使
      用人資料1紙，足資佐證。
      綜上事證，堪認被告自白應與事實相符，可以採信。本件
      事證已臻明確，被告偽造準私文書之犯行，堪予認定，應
      依法予以論罪科刑。
三、論罪科刑之理由：
（一）按以錄音、錄影或電磁紀錄，藉機器或電腦之處理所顯示
      之聲音、影像或符號，足以為表示其用意之證明者，依刑
      法第220條第2項規定，以文書論。而近代社會對於錄音、
      錄影、電腦之使用，日趨普遍，普有漸以取代一般文書之
      趨勢，故現行刑法將錄音、錄影、電磁紀錄視為準文書，
      以應實際需要，並使法律規定能與科技發展之狀況與時俱
      進。然並非所有錄音均係準文書，僅於「足以表示其用意
      之證明」的錄音，始以文書論。亦即錄音之內容須使人可
      以理解，製作者藉該錄音所要傳達之意思，而該意思傳達
      技術，係依習慣或約定俗稱之表達技術，合於永續狀態中
      表示一定用意證明之準文書概念，是如不在傳達一定之用
      意者，即不能認係準文書。經查，被告乙○○未經被害人
      甲○○之授權同意，即憑藉撥打電話所顯示之聲音，假冒
      被害人甲○○意思，而將甲○○之身分證字號及帳寄地址
      等個人資料告知中華電信公司之客服人員，且據中華電信
      公司將2 人間交談之通話內容存為錄音檔，足以表示甲○
      ○欲就其所申設之系爭門號申請停話服務之用意，使不知
      情之中華電信公司客服人員，據以辦理停話，該等足以為
      表示被害人用意之證明之錄音檔，即屬上述所稱之準文書
      。
（二）核被告乙○○所為，係犯刑法第220條第2項、第210 條之
      偽造準私文書罪。原起訴書所犯法條欄贅引同法第216 條
      ，且認被告偽造準私文書後復持以行使，其偽造之低度行
      為應為行使之高度行為所吸收，不另論罪，是認應以行使
      偽造準私文書罪論處，尚有未洽。
（三）爰審酌被告乙○○因誤會被害人甲○○食言所承諾之將撤
      回對其所為之民事訴訟程序，而心生不滿，竟利用其於民
      事訴訟程序中得悉被害人年籍資料及所使用行動電話號碼
      之機會而為本件犯行，造成被害人之不便及中華電信公司
      對於電信用戶資料管理之正確性，殊值譴責，惟念其犯後
      於迭次訊問中，均坦認犯行，態度良好，暨其大學畢業之
      智識程度、生活狀況等一切情狀，量處如主文所示之刑，
      並諭知易科罰金之折算標準，以示懲儆。
（四）末查，被告素行良好，前未曾因故意犯罪受有期徒刑以上
      刑之宣告，此有臺灣高等法院被告前案紀錄表1 件在卷可
      參，其因一時失慮致為本件犯行，相信歷此次偵審程序，
      已知所警惕而無再犯之虞，故本院認上開所宣告之刑，以
      暫不執行為適當，爰諭知緩刑2年，以啟自新。
四、適用法律：
（一）刑事訴訟法第452條、第273條之1、第299條第1項前段。
（二）刑法第220條第2項、第210條、第41條第1項前段、第74條
      第1項第1款。
本案經檢察官黃英彥到庭執行職務。
中    華    民    國    99    年    6     月    25    日
                      刑事第九庭  法  官  魏瑞紅
以上正本證明與原本無異。
如不服本判決應於收受本判決後10日內向本院提出上訴書狀，上
訴書狀應敘述具體理由。上訴書狀未敘述上訴理由者，應於上訴
期間屆滿後20日內補提理由書狀於本院( 均須按他造當事人之人
數附繕本 )「切勿逕送上級法院」。
                                  書記官  劉雅文
中    華    民    國    99    年    6     月    28    日
附錄論罪科刑法條：
中華民國刑法第220條：
在紙上或物品上之文字、符號、圖畫、照像，依習慣或特約，足
以為表示其用意之證明者，關於本章及本章以外各罪，以文書論
。
錄音、錄影或電磁紀錄，藉機器或電腦之處理所顯示之聲音、影
像或符號，足以為表示其用意之證明者，亦同。
中華民國刑法第210條：
偽造、變造私文書，足以生損害於公眾或他人者，處5 年以下有
期徒刑。

司法院資訊處製作；財團法人民間司法改革基金會備份。
